【裁判字號】    97,交聲,3252
【裁判日期】    980220
【裁判案由】    交管條例聲異
【裁判全文】
臺灣板橋地方法院交通事件裁定        97年度交聲字第3251號
                                    97年度交聲字第3252號
原處分機關  交通部公路總局臺北區監理所蘆洲監理站
異  議  人
即受處分人  甲○○
上列異議人因違反道路交通管理處罰條例案件，對於交通部公路
總局臺北區監理所蘆洲監理站以北監蘆字第裁46-C00000000號、
46-C00000000號所為裁決處分（原舉發案號：臺北縣政府警察局
北縣警交字第C00000000 號、北縣警交字第C00000000 號）聲明
異議，本院裁定如下：
        主  文
原處分均撤銷。
甲○○均不罰。
        理  由
一、原處分意旨略以：受處分人即異議人甲○○所有車牌號碼為
    QUX-081 號之輕型機車，分別於民國（下同）92年12月27日
    20時35分許及93年1 月2 日18時許，在和平街口76巷口及臺
    北縣中和市○○路○○路口時，因「領有號牌而未懸掛」之
    違規情事，違反道路交通管理處罰條例第12條第1 項第7 款
    、第2 項之規定，分別經警當場攔查，並分別以北縣警交字
    第C00000000 號、第C00000000 號舉發通知單舉發，惟異議
    人於於期限內繳納罰鍰或提出申訴，乃經原處分機關分別以
    北監蘆字第裁46-C00000000號、46-C00000000號分別裁決，
    各處以異議人新臺幣（下同）8 千7 百元之罰鍰及吊銷牌照
    。
二、異議意旨略以：伊所擁有機車車號QUX-081 號，本於91年7
    月份將要報銷，當時林福安先生聽聞，則請伊將車交給他，
    他會幫忙報銷或過戶自行使用，伊不疑有他，以為機車已處
    理完畢，誰知卻在97年12月3 日收到法務部行政執行署板橋
    行政執行處告知有若干罰單未繳，伊非常納悶，才知道林福
    安先生並未信守承諾將機車過戶或報銷，於是在97年12月10
    日趕到戶籍所在地蘆洲監理站得知有6 張罰單，經伊查對違
    規事項發生於93年1 月2 日，駕駛人為林福安先生，那時機
    車已屬於他，只是伊不知道他未過戶，所以罰單上才會寫原
    車主本人，為此聲明異議，請求撤銷原處分等語。
三、按「汽車有左列情形之一者，處汽車所有人新臺幣3 千6 百
    元以上1 萬零8 百元以下罰鍰，並禁止其行駛：…七已領有
    號牌而未懸掛或不依指定位置懸掛者。」、「前項第2 款、
    第10款之車輛並沒入之；第3 款、第4 款之牌照扣繳之；第
    5 款、第7 款之牌照、號牌吊銷之。」，道路交通管理處罰
    條例第12條第1 項第7 款、第2 項固定有明文。惟按「本條
    例關於車輛所有人之處罰，如應歸責於車輛駕駛人者，處罰
    車輛駕駛人。」，道路交通管理處罰條例第85條第2 項亦規
    定甚明。是以上開未懸掛號牌處罰規定之適用對象固為車輛
    所有人，惟如其違規係應歸責予車輛駕駛人者，即應處罰車
    輛駕駛人，而不得對車輛所有人遽為處罰。
四、經查：
（一）本件於上揭時地駕駛QUX-081 號輕型機車而未懸掛號牌之
      駕駛人係林福安，遭警當場攔查製單舉發並由林福安簽受
      其上並有林福安之簽名2 枚，此有舉發違反道路交通管理
      事件通知單2 紙（臺北縣政府警察局北縣警交字第C00000
      000 號、北縣警交字第C00000000 號）在卷足稽。
（二）且證人即當時駕駛人林福安於本院訊問時具結證稱：「（
      問：提示舉發通知單兩份，這名字是不是你寫的？）是的
      。（問：這兩件違規都是你違規的嗎？）93年的時候，我
      的牌照還沒有被吊扣。（問：後來監理機關發現你沒有吊
      扣，後來改以你有號牌而未懸掛舉發？）我車子當時沒有
      懸掛號牌。（問：這個車子是你所有嗎？）不是，是我跟
      甲○○借的。（問：何時向甲○○借的？）我忘記了。差
      不多是被舉發之前就跟異議人借了。（問：你跟他借還是
      異議人送給你的？）我跟他借的。（問：他有無跟你講說
      他送給你使用如果你不用就把車子拿去報廢？）當時他車
      子沒有在用，剛好那時候我到台北不久沒有交通工具，所
      以我就跟他借。（問：他有無跟你說不使用要拿去報廢？
      ）有。（問：他當時有無說請你辦過戶讓你使用？）他有
      講，但是因為我剛上臺北，在工作也沒有時間，後來就忘
      記了。（問：當時為什麼會沒有懸掛車牌？）因為車子借
      給一個朋友騎，結果我不知道那個人沒有駕照，他騎人行
      道被警察攔下來，車牌是被警察拆走的，所以我就沒有懸
      掛車牌騎，因為我需要交通工具工作。」等語明確（見本
      院98年2 月4 日訊問筆錄第2 至3 頁）。是以本件領有號
      牌未懸掛而行駛之行為人應為當時之駕駛人林福安而非本
      件異議人甲○○，已堪認定。
（三）本件證人林福安已自承因將該車出借予友人，惟友人因騎
      乘機車於人行道之違規行為，為警查獲後，並將號牌取走
      ，致其確實未懸掛號牌，且於前開舉發時地確係由林福安
      在未懸號牌之情形下所駕駛，亦無疑義。而駕駛人駕駛時
      本即應注意其車輛有無依規定懸掛號牌，如明知該機車並
      無號牌而仍逕予駕駛，茍非係由汽車所有人授意所為，其
      就該車輛未懸掛號牌而行駛之違規自屬可歸責。查本件雖
      可認定該機車係由異議人交予林福安騎用，惟其交付之時
      確實有懸掛號牌，係因真正駕駛人林福安友人之故，致號
      牌為警取走，惟林福安明知其未懸掛號牌而行駛，依前開
      之說明，就本件經舉發領有號牌而未懸掛之違規，即應歸
      責於當時之車輛駕駛人林福安。原處分機關未察及此，以
      異議人違反道路交通管理處罰條例第12條第1 項第7 款、
      第2 項規定遽予裁罰，容有違誤，本院認異議人之異議為
      有理由，應撤銷原處分，另諭知異議人不罰。至於駕駛人
      林福安騎乘機車領有號牌而未懸掛違反道路交通管理處罰
      條例部分，應由原處分機關另為適法之處理，附此敘明。
五、據上論結，應依道路交通案件處理辦法第20條，裁定如主文
    。
中    華    民    國    98    年    2     月    20    日
                  交通法庭  法  官  吳幸娥
上列正本證明與原本無異。
如不服本裁定，應於裁定送達後五日內敘明抗告理由，向本院提
出抗告狀。
                            書記官  蕭佩宜
中    華    民    國    98    年    2     月    20    日


司法院資訊處製作；財團法人民間司法改革基金會備份。
